【裁判字號】    97,易,41
【裁判日期】    980226
【裁判案由】    妨害自由等
【裁判全文】
臺灣臺中地方法院刑事判決                97年度易字第41號
公  訴  人  臺灣臺中地方法院檢察署檢察官
被      告  甲○○
選任辯護人  謝秉錡律師
上列被告因妨害自由等案件，經檢察官提起公訴（96年度偵字第
23543號），本院判決如下：
    主    文
甲○○犯重利罪，處有期徒刑肆月，如易科罰金，以新臺幣壹仟
元折算壹日。扣案之行動電話壹支（門號：0000000000，含SIM
卡壹張）、切結書壹張、名片柒張均沒收。
其餘被訴恐嚇危害安全部分無罪。
    犯罪事實
一、甲○○基於意圖為自己不法之所有，於民國96年4 月初某日
    起至96年7 月底，趁乙○○急需現金週轉之際，多次在乙○
    ○所開設位於臺中市北屯區○○○○路393 號之補習班附近
    ，接續借款予乙○○共達新臺幣（下同）76萬5000元，以每
    10天為1 期，每15萬元收取4 萬7 千元利息（年利率高達11
    27.99%，起訴書誤載為7 萬元之利息）之方式，向乙○○收
    取顯不相當之重利，並交付印有「捌億融資專員高三成」之
    名片予乙○○以供聯絡，乙○○則簽發本票、借據及交付身
    分證影本等物予甲○○以供擔保。嗣於96年9 月18日，雙方
    約定由乙○○以50萬元1 次付清債務，並約在前開麥當勞內
    交付金錢，於乙○○交付50萬元時，為乙○○報警當場查獲
    ，並扣得行動電話1 支（門號：0000000000，含SIM 卡1 張
    ）、切結書1 張、名片7 張、新臺幣50萬元（現金部分已發
    還乙○○），始查悉上情。
二、案經臺中市警察局第五分局報告臺灣臺中地方法院檢察署檢
    察官偵查起訴。
    理    由
壹、有罪部分：
一、訊據被告對於其於前開時、地，趁告訴人乙○○急需用錢之
    際，貸放前開款項予告訴人乙○○，以收取與原本顯不相當
    之高額利息等情，業經其坦認不諱，且與告訴人乙○○於警
    詢、偵查所為指訴相符，並有當場扣得之行動1 支（門號：
    0000000000，含SIM 卡1 張）、切結書1 紙（尚未交予告訴
    人乙○○簽名）、名片7 張、新臺幣50萬元（現金部分已發
    還乙○○）及告訴人乙○○領回新台幣50萬元之贓物認領保
    管單1 紙可資佐證，足認被告自白供述與事實相符，應堪採
    信。本件事證已臻明確，被告重利犯行，洵堪認定。
二、核被告所為，係犯刑法第344 之重利罪。爰審酌被告從事貸
    放款項為業，趁被害人乙○○亟需用錢之機會，貸放款項而
    收取重利，牟取顯不相當之高額利息，且本件貸放款項所收
    取之利息非低，惟被告於犯罪後已坦承犯行，犯後態度良好
    ，但因未與被害人乙○○達成和解等一切情狀，量處如主文
    所示之刑，並諭知易科罰金之折算標準，以示懲儆。又扣案
    之行動電話1 支（門號：0000000000，含SIM 卡1 張）、名
    片7 張及切結書1 紙（尚未交付告訴人乙○○簽名），為被
    告所有供本件犯罪及預備供犯罪所用之物，業經其供承在卷
    （本院卷第76頁背面），均依刑法第38條第1 項第2 款予以
    沒收。
貳、無罪部分：
一、公訴意旨另以：被告因告訴人乙○○因繳不出利息，雙方多
    次相約在臺中市○○區○○路1 段611 號之麥當勞內商談債
    務問題，而於96年7 月初某日，因告訴人乙○○無法繳清債
    務，被告竟基於恐嚇危害安全之犯意，以「如果不還錢，伊
    公司的人就要讓你的補習班無法上班及你的先生也無法上班
    」等加害他人身體、財產之事，恐嚇告訴人乙○○致其心生
    畏懼，因認被告另涉刑法第305 條之恐嚇危害安全罪嫌等語
    。
二、按犯罪事實應依證據認定之，無證據不得認定犯罪事實，刑
    事訴訟法第154條第2項定有明文。所謂犯罪事實之證據，係
    指足以認定被告確有犯罪行為之積極證據而言，該項證據且
    須適合被告犯罪事實之認定，始得採為斷罪資料（最高法院
    29年度上字第3105號、53年度台上字第2750號判例參照）。
    告訴人之指訴，須無瑕疵可指，且就其他方面調查，又與事
    實相符，始足採為認定犯罪事實之憑證。苟積極證據不足證
    明犯罪事實，被告之抗辯或反證縱屬虛偽，仍不能以資為積
    極證據應予採信之理由，而應為被告有利之認定（最高法院
    70年度台上字第381 號、30年度上字第482 號、第816 號判
    例參照）。
三、公訴意旨認被告涉犯上開恐嚇危害安全罪嫌，係以告訴人乙
    ○○之證述及其所提出之錄音譯文為其論罪依據，訊據被告
    堅詞否認有何恐嚇犯行，辯稱：伊沒有說過上述恐嚇之言語
    等語，經查：
(一)、告訴人乙○○雖於96年11月7 日偵查中證述：被告在查獲當
    日沒有恐嚇伊，是之前用電話恐嚇，他說如果不還這些錢，
    就要到補習班找伊，還要到她先生的公司找伊，讓伊先生無
    法上班等語（偵查卷第18頁）；後於96年12月14日偵查中又
    證述：被告與伊一共在補習班附近的麥當勞見過4 次面，伊
    記得被告說要讓伊等無法上班是7 月17日之前，約7 月初在
    麥當勞見面那次，關於被告恐嚇一事，伊只有錄音而已，沒
    有其他證據可供提出等語（偵查卷第26頁）。依告訴人乙○
    ○前開2 次證述，關於被告究以何方式為恐嚇行為，其前後
    所述並不盡一致。
(二)、又按被告以外之人於審判外之言詞或書面陳述，除法律有規
    定者外，不得作為證據，刑事訴訟法第159 條第1 項定有明
    文。而查本件告訴人僅提出之錄音譯文1 紙以佐其指訴（警
    卷第35頁），然未提出上開錄音以供本院核對，從而，上開
    錄音之真實性為何，無從確認，上開錄音譯文即屬傳聞證據
    ，而無證據能力，自難以上開無證據能力且真偽不明之錄音
    譯文遽認被告曾對告訴人乙○○為恐嚇行為。再者，證人乙
    ○○屢經本院多次合法傳喚，均無正當理由而未到庭，有本
    院送達證書3 紙在卷可參（本院卷第21頁、第45頁、第46頁
    ），復經本院依法拘提，亦去向不明，無法拘提到案說明，
    有本院核發之拘票及拘提報告書在卷可佐（本院卷第58至第
    64 頁） ，則依上開最高法院判例要旨所示，被害人之告訴
    ，既係以使被告受刑事訴追為目的，是其陳述是否與事實相
    符，仍應調查其他積極證據以資審認，本件依檢察官提出上
    開資料，僅存告訴人乙○○之唯一指述，尚乏其他積極證據
    佐證，且告訴人乙○○之指述復存有上開瑕疵，自不得僅以
    告訴人乙○○有瑕疵之指述，即率認被告確有為告訴人乙○
    ○所指之恐嚇犯行。
(三)、綜上所述，檢察官所為舉證，均不足以證實被告確有恐嚇告
    訴人乙○○之犯行，依據本院調查結果，亦未發見其他不利
    於被告此部分之積極證據，因認不能證明被告犯罪，自應為
    被告此部分無罪之諭知。
據上論斷，應依刑事訴訟法第299 條第1 項前段、第301 條第1
項，刑法第344 條第1 項、第41條第1 項前段、第38條第1 項第
2 款，刑法施行法第1 條之1 第1 項、第2 項前段，判決如主文
。
中    華    民    國    98    年    2     月    26    日
                  刑事第十庭    法  官  柯雅惠
以上正本證明與原本無異。
如不服本判決應於收受判決後10日內向本院提出上訴書狀，並應
敘述具體理由；其未敘述上訴理由者，應於上訴期間屆滿後20日
內向本院補提理由書（均須按他造當事人之人數附繕本）「切勿
逕送上級法院」。
                                書記官  陳靖騰
中    華    民    國    98    年    2     月    26    日
附錄論罪科刑法條：
中華民國刑法第344條：
乘他人急迫、輕率或無經驗貸以金錢或其他物品，而取得與原本
顯不相當之重利者，處一年以下有期徒刑、拘役或科或併科一千
元以下罰金。


司法院資訊處製作；財團法人民間司法改革基金會備份。
